【裁判字號】    89,上更(二),253
【裁判日期】    890608
【裁判案由】    違反槍砲彈藥刀械管制條例
【裁判全文】
臺灣高等法院刑事判決                  八十九年度上更(二)字第二五三號
    上  訴  人
    即  被  告  丁○○
    選任辯護人  徐光佑
                林長泉
右上訴人，因槍  彈藥刀械管制條例案件，不服臺灣台北地方法院八十四年度訴字第
一九五○號，中華民國八十五年二月二十九日第一審判決（起訴案號：臺灣台北地方
法院檢察署八十四年度偵字第二四三號）提起上訴，判決後，經最高法院第二次發回
更審，本院判決如左：
    主      文
原判決關於違反槍  彈藥刀械管制條例部分撤銷。
丁○○未經許可無故持有手槍，處有期徒刑壹年貳月。
扣案之美國製半自動制式手槍壹支（含彈匣壹個）沒收。
    事      實
一、丁○○於民國八十三年七月中旬某日未經許可無故持有美國○點二五吋製半自動
    制式手槍一支，八十三年七月二十二日下午五時二十分許經警前往台北市○○○
    路○段二五號八樓之二三丁○○之租住處搜索時，在該處浴室洗臉台上方之天花
    板內搜出丁○○持有之該美製○點二五吋半自動式手槍一支（含彈匣一個）。
二、案經臺北市政府警察局內湖分局移送臺灣臺北地方法院檢察署檢察官偵查起訴。
    理      由
一、訊據上訴人即被告丁○○矢口否認有右揭犯行，並辯稱：伊與乙○○才認識不久
    ，怎可能向其展示持有之槍支並問其何處有子彈，伊家常有人出入，當時伊女友
    住在該處，常有朋友找她，槍不是伊的，有可能是乙○○串通警員栽贓的，查獲
    當時伊不在場云云。經查經警於右揭時地在被告丁○○租住處查獲右開美國製○
    ‧二五吋半自動手槍一把（含彈匣一個）之事實，有台北市政府警察局內湖分局
    八十三年七月二十二日搜索扣押證明筆錄在卷可稽，並據證人即執行搜索之該內
    湖分局刑事組偵查員魏正鈞及當時在場之證人呂清月、黃比利等人證述屬實，且
    有該查獲之美國製半自動制式手槍一枝（含彈匣一個）扣案可稽。而該扣案之槍
    枝經送內政部警政署刑事警察局鑑驗結果，認係美國製○‧二五吋半自動手槍，
    機械性能良好，可擊發子彈，認具有殺傷力，有該局八十三年八月二日刑鑑字第
    七六二八二號鑑驗通知書在卷可憑。而查被告持有右開槍枝之事實，業據證人乙○○於偵查時證稱：在八十三年七月二十二日前，即曾見被告將上述槍枝拿出把
    玩，並問伊在何處可買到子彈，故伊向台北市政府警察局內湖分局報案云云。嗣
    於本院前審調查時供稱伊去過丁○○家三、四次，丁○○曾自廁所取出一把手槍
    給伊看，並問那裡可以買子彈，而因伊見丁○○進入廁所後就沒拿槍出來，廁所
    中天花板有一個洞，伊想應是放在那裡，當天警員魏正鈞要伊先上去廁所看槍還
    在否等語（見本院上訴卷八十五年九月六日訊闆筆錄、更（一）卷八十六年十二
    月十一日訊問筆錄），而於本院此次調查時到庭復證稱：在八十三年七月二十二
    日前十天左右，丁○○拿出一把手槍把玩，並問伊有無子彈可買，丁○○是從廁
    所拿出來的，把玩後他又拿回廁所，而伊注意到廁所天花板有個洞，所以伊想槍
    可能放在天花板內，而當天伊是中午之前進去的，進去時看到黃比利、呂清月二
    人在吸安非他命，伊也跟著吸，後來伊到廁所，手伸到天花板去摸，確定那是一
    把槍，伊就下樓跟警員說槍還在等語（見本院八十九年四月十四日訊問筆錄）。
    茲查證人乙○○於偵審時歷次之供述，其中之供述或有此許出入，惟其就被告確
    曾對其出示手槍乙節，則始終指證不移，訊據被告亦供承乙○○曾到過伊住處云
    云。而被告亦迭次自承其與乙○○間並無過節或嫌隙，乙○○當故為誣攀之理。
    至黃比利、呂清月於原審法院審理時雖均證述當天乙○○進入前揭租住處時，有
    帶一包東西云云。惟乙○○堅決否認有此情事，目睹乙○○進入該處之證人魏正
    鈞亦證述乙○○係空手進入云云（見本院上訴內八十五年九月六日訊問筆錄）。
    且查乙○○若有意故為栽贓，而查手槍之體積尚小，隱藏非難，乙○○當係藏匿
    於衣服內以攜帶進入屋內，又豈有不虞遭入發覺而露之於外手持進入屋內之理，
    且縱乙○○攜帶一包東西前來，證人黃比利、呂清月又如何確定係屬槍枝，況查
    依前所述，該槍機械性能良好，黑市價格約值新台幣二十五萬元至三十萬元，而
    乙○○經濟結据，於查獲本件槍枝之後某日，其在內湖分局刑事組曾趁機竊取警
    員桌內之提款卡冒領提款，此亦據證人魏正鈞證述在卷，是乙○○顯無以本件查
    扣價值不菲之槍枝故予栽贓與其毫無糾葛之被告之必要。呂清月、黃比利因不滿
    乙○○提供線報致警察到場搜索，呂清月又原係被告之女友，渠等所為供述自有
    偏頗之虞而無足採。至警員魏正鈞供稱查獲之手槍係以報紙包著，雖與另一警員
    蔡益旺所供沒有包裝，確有扞格，惟本院前審調查時甫蔡益旺證稱：當時有用塑
    膠袋裝起來云云（見本院更（一）卷八十六年九月二十五日訊問筆錄），是彼等
    所供約略相符，證人魏正鈞復證稱：原審法官問時，蔡益旺以為像警局所發新槍
    一樣有塗黃油，所以在原審才會答稱沒有包裝等語（見本院更（一）卷第一四頁
    ），是以證人魏正鈞及蔡益旺二人在偵查中及原審所供縱有不符，亦屬個人認知
    問題，而該槍枝確有包裝，堪認屬實，彼二人前開證述之差異，尚不足採為被告
    有利之認定。另證人甲○○於本院前審調查時證稱有一天下午三點多，張展尚告
    訴伊要到丁○○那裡，說要拿東西給他女友，乙○○有拿槍出來給伊看等語（見
    本院上更（一）卷第六四頁）。惟此為證人乙○○所堅決否認，證人乙○○於本
    院前審調查時供稱當時伊正丁○○家樓下云云（見本院更（一）卷第六四頁背面
    ），而於本院本審調查時供稱當天中午之前即前往丁○○家云云（見本院上更（
    二）八十九年四月十四日訊問筆錄），警員魏正鈞亦於本院前審調查時到庭證稱
    當天下午一時至二時間與乙○○在丁○○家樓下云云（見本院上更（一）卷八十
    七年一月八日訊問筆錄），證人魏正鈞且於本院前審調查時到庭證稱：「當天上
    午我們有申請搜索票，檢察官要我們確定，因乙○○不知丁○○的姓名，只知外
    號，故我將有槍枝前科的照片五、六張給乙○○指認，當時他指認一位住在萬華
    地區的人，我們就以該人之姓名及乙○○提供之台北市○○○路○段二十五號八
    樓之二三之住所向檢察官申請搜索票，檢察官要我們再確定，故他（即乙○○）
    說好再去確定，約一小時乙○○在下午一點左右又打電話來稱有，約二、三點時
    ，我們又去向檢察官報告線報可靠，故我們取得搜索票後約四點多到達後先行分
    配好工作，約五點十分左右到達套房」等語，就如何查獲本案槍枝指述甚為詳細
    ，證人呂清月於原審法院審理時證稱乙○○出去後約五分鐘，警察就來了等語，
    顯與事實不符，殊非可採。而姑不論證人甲○○所供情節並不確知何日，即如乙○○及魏正鈞所供，乙○○與甲○○見面已在乙○○離開被告丁○○家之後，苟
    有栽贓情事，乙○○於栽贓後又向甲○○亮槍，又有何意義，是甲○○所供顯係
    迴護之詞，亦非可採。而被告另請求傳訊當時與甲○○在一起之證人丙○○，已
    核無必要。另扣案之槍枝，自查獲起出，歷經鑑定，再交贓證保管人員妥存，其
    上縱有指紋，亦非原貌，縱經比對，亦難得其真，此乃常識，無待深論，被告於
    本院前審請求鑑定槍枝上之指紋，核無必要，均併予敘明。
二、查被告行為後，槍砲彈藥刀械管制條例於八十六年十一月二十四日修正公布施行
    ，修正後之該條例第七條第四項未經許可持有手槍罪，其法定刑度較修正前同條
    項之規定為重，依刑法第二條第一項但書之規定，應適用最有利於行為人之修正
    前槍砲彈藥刀械管制條例之規定，核被告所為，係犯修正前槍砲彈藥刀械管制條
    例第七條第四項之未經許可無故持有手槍罪。
三、原審據以論罪科刑固非無見，查被告行為後之八十六年十一月二十四日，槍砲彈
    藥刀械管制條例業經修正公布生效，被告所犯上開之罪，其法定刑較修正前之規
    定為重，原審未及此較適狦，顯有未洽，被告上訴意旨砌詞曾認犯罪雖無足取，
    但原判決既有可議，應將之撤銷改判。爰審酌被告犯罪之動機、目的、手段、所
    生之危害及犯罪後之態度等一切情狀，仍量處有期徒刑一年二月，扣案之上揭手
    槍一枝（含彈匣一個）係違禁物，應依法宣告沒收。至八十六年十一月二十四日
    修正公布之槍砲彈藥刀械管制條例固於其第十九條第一項規定：犯（該條例）第
    七條、第八條、第十條、第十一條、第十二條第一項至第三項、第十三條第一項
    第三項之罪，經判處有期徒刑者，應於刑之執行完畢或赦免後，令入勞動場所強
    制工作，其期間三年。」，惟此經司法院大法官會議八十七年十二月十八日釋字
    第四七一號解釋認此項規定，不問對行為人有無預防矯治其社會危險性之必要，
    一律宣付強制工作三年，限制其中不具社會危險性之受處分人之身體、自部分，
    其所採措施與所欲達成預防矯治之目的及所需程度，不合憲法第二十三條所定之
    比例原則，犯上開條例第十九條所定之罪，不問對行為人有無預防矯治其社會危
    險性之必要，一律宣付強制三年之部分，與本解釋意旨不符，應自本解釋公布之
    日起不予適用，犯該條例第十九條第一項所列舉之罪，依個案情節符合比例原則
    部分，固應適用該條例宣告保安處分，至不符合部分而應宣告保安處分，則仍由
    法院斟酌刑法第九十條第一項規定之要件，依職權為之。於此，自無刑法第二條
    第二項之適用，亦即仍有從新從輕原則之適用。則據此解釋意旨，行為時在該條
    例修正生效前，裁判時在該解釋公布後之案件，仍有從新從輕原則之適用，從而
    本案即無從適用上開修正條例第十九條第一項之規定，附此敘明。
據上論斷，應依刑事訴訟法第三百六十九條第一項前段、第三百六十四條、第二百九
十九條第一項前段、修正前槍砲彈藥刀械管制條例第七條第四項、刑法第十一條前段
、第三十八條第一項第一款，第二條第一項但書，判決如主文。
本案經檢察官陳吉穗到庭執行職務。
中    華    民    國    八十九    年      六        月       八         日
                        臺灣高等法院刑事第三庭
                            審判長法  官  張  連  財
                                  法  官  李  英  勇
                                  法  官  張  傳  栗
右正本證明與原本無異。
如不服本判決應於收受送達後十日內向本院提出上訴書狀，其未敘述上訴之理由者並
得於提起上訴後十日內向本院補提理由書（均須按他造當事人之人數附繕本）。
                                  書記官  王  秀  雲
中    華    民    國    八十九    年      六        月       十二       日
附錄：本案論罪科刑法條全文
修正前槍砲彈藥刀械管制條例第七條第四項
未經許可無故持有、寄藏或意圖販賣而陳列第一項及第二項所列槍之一者，處一年
以上七年以下有期徒刑。


司法院資訊處製作；財團法人民間司法改革基金會備份。
